臺灣雲林地方法院交通事件裁定　　　　　　　　　　九十三年度交聲字第一四九號
　　移
　　異　議　人　北港交通企業有限公司
　　代　表　人　何泰安
　　代　理　人　何福賢
右列異議人因違反道路交通管理處罰條例案件，對於移
十六日雲監裁字第裁７２－Ｌ00000000號裁決書之處分，聲明異議，本院裁
定如左：
        主  文
異議駁回。
        理  由
一、聲明異議意旨略以：交通部對於裝載砂石、土方車輛之裝載及取締標準，原預定
    自民國九十一年六月一日起回歸重量法，後因考量相關工程及運輸產業之調適期
    ，於九十一年五月二十八日，決定對於登檢合格之砂石標示車及八十一年十二月
    三十一日以後新登檢領照之混擬土攪拌車回歸重量法之規定，再延後二年實施，
    亦就是九十三年六月一日起，所有車輛均應依行車執照核定之重量裝載及取締（
    內政部警政署九十一年六月四日警署交字第０９１１０１０８３４號函文參照）
    。另依據「警察機關取締違規砂石車注意事項」第七項第六點規定，砂石專用車
    、砂石標示車車廂變更或載運砂石超出欄板，施以過磅舉證時，除於違規單上記
    明載重量外，應將「車廂變更或載運砂石超出欄板」一併註記，或就違規事實必
    要時拍照存證。本件車號８Ｊ－８８５號營業曳引車後拖車號ＫＫ－７７號子車
    （砂石專用車），於九十三年四月七日十三時二十分，行經嘉義縣六腳鄉嘉五四
    及五八線路口處，為嘉義縣警察局朴子分局六腳分駐所警員舉發違規，違規事實
    欄記載「裝載土方經會同駕駛員過磅，總重４６˙３６公噸，核重３５公噸，超
    載１１˙３６公噸」，經移送機關裁處罰鍰新臺幣三萬四千元及記汽車違規紀錄
    一次。惟車號ＫＫ－７７號砂石專用車於九十三年二月二十六日前往雲林監理站
    接受定期檢驗合格並換發新行照，無變更或加高車廂（車斗）情事，警員舉發時
    ，亦未於舉發單上記載「車廂變更或載運砂石超出欄板」，且未就載物超高或變
    更車體等情拍照存證，反而依據九十三年六月一日才適用之取締標準，實有違法
    律不溯及既往之原則，原裁決仍處異議人罰鍰，不無違法失當之處，爰依道路交
    通管理處罰條例第八十七條第一項規定，聲明異議。
二、按「行政處分有下列各款情形之一者，無效：一不能由書面處分中得知處分機關
    者。二應以證書方式作成而未給予證書者。三內容對任何人均屬不能實現者。四
    所要求或許可之行為構成犯罪者。五內容違背公共秩序、善良風俗者。六未經授
    權而違背法規有關專屬管轄之規定或缺乏事務權限者。七其他具有重大明顯之瑕
    疵者。」「違反程序或方式規定之行政處分，除依第一百十一條規定而無效者外
    ，因下列情形而補正：˙˙˙˙二必要記明之理由已於事後記明者。」行政程序
    法第一百十一條、第一百十四條第一項第二款分別定有明文。本件異議人所舉上
    述稽查（舉發）違規之規定，固有交通部九十一年五月二十八日交路字第０９１
    ０００５１９８號函文、九十一年五月三十一日交路字第０９１０００５３６７
    －１號函文、內政部警政署九十一年六月四日警署交字第０九一０一００八三四
    號函文在卷可稽。惟查：
(一)、本件舉發違規通知單上所載「裝載土方經會同駕駛員過磅總重４６˙３５公噸，
    核重３５公噸，超載１１˙３６公噸」之事實，為證人馮永嵩（即本件舉發之員
    警）、蘇振華（即本件違規車輛之駕駛人）到庭證述屬實，並有過磅單一份在卷
    可憑，異議人對此亦不爭執。本件超載之違規事實，甚為明確。
(二)、因本件舉發違規通知單上，未依據前述「警察機關取締違規砂石車注意事項」第
    七項第六點規定，一併註記「車廂變更或載運砂石超出欄板」之字樣，則有爭議
    者，乃警方稽查舉發之行為，是否合於上述規定。即本件受舉發違規車輛是否具
    「車廂變更」或「載運砂石超出欄板」之情事，警方始施以過磅核重之稽查行為
    。證人馮永嵩到庭證稱：於舉發違規時地，其發現駕駛人蘇振華駕駛車輛後面運
    載之貨物，在車貨斗中間部位有很明顯的凸起，其與警員林良倉即攔下車輛，要
    求蘇振華出示證件及出貨單，蘇振華說是運載廢土，所以沒有出貨單，僅提出類
    似工程契約書之文件，其認既無出貨單（因其上會記載重量及數量），運載土石
    凸起，又無法準確丈量凸出欄板部分，有超載的可能，即要求蘇振華駕車過磅核
    重，蘇振華當時也同意，蘇振華當時說如果去過磅一定會超載；一般車斗所載貨
    物會與欄板等高，但因這次蘇振華所運載的是廢土，也有土塊、石塊，無法舖平
    ，其等即認定是超出欄板；駕駛人蘇振華也同意其等過磅，如果駕駛人不同意，
    為何過磅後，駕駛人還在舉發違規通知單上簽名；當時蘇振華說是標準車斗，要
    其等丈量內框，但內框符合標準，丈量無用，運載貨物若有凸出欄板，就應以過
    磅為準；當時沒有拍照，是因為很明顯，因為標準車斗運載的東西很多，丈量應
    該沒有意義。證人蘇振華雖到庭證稱：土石沒有凸出欄板，是因警察大聲問其要
    不要過磅，其只好去。惟證人蘇振華於庭訊中已證稱：其當時無法提出本件車輛
    之出貨單，警察亦認其所提出之單據非本件車輛載貨之出貨單，後來警方拿Ｖ８
    拍攝，並說要過磅，其向警察說明這是標準斗，要過磅會超重，後來確實超重；
    警察請其駕車過磅，其本不想去，因如果去的話，一定會超重，當時其並未做其
    他動作，或說什麼話，完全都沒有與警察爭執，警察要其站在車邊，出示出貨單
    ，看完就去過磅。由證人蘇振華之上述證詞，可見其未與警察爭執，即與警方前
    往過磅，核與證人馮永嵩所證駕駛人同意過磅之情相符。則駕駛人蘇振華既已明
    知車貨斗是標準斗，於過磅之前，亦已明知若過磅一定超重，以其職業駕駛人之
    經驗，顯見其已知運載之貨物體積甚大，是有超出欄板之情狀，否則，其不至於
    未與警方爭執即同意前往過磅，亦不至於在舉發違規通知單上簽名。參諸磅重之
    結果，超出核重達十一˙三六公噸之多，且載運之貨斗，尚有未舖滿土石之空間
    等情狀，更可得載運土石凸（超）出欄板之結論。蘇振華本不想前往過磅之原因
    ，乃其知悉前往過磅一定超重受罰，而非警方之稽查舉發有違規定。從而，證人
    馮永嵩證述本件車輛運載貨物超出欄板始要求過磅，應屬真實。證人蘇振華證述
    本件運載貨物未超出欄板，顯不足信。
(三)、至於異議人所指警方應拍照存證一事，證人蘇振華於庭訊中已表明警方當時是以
    Ｖ８拍攝現場違規狀況屬實，當認警方已執行類似拍照之保全證據動作。雖然證
    人馮永嵩未能提出該拍攝影帶內容佐證，惟其證稱：現場若有爭議的話，其等會
    將影帶留存，但當時蘇振華簽完名後就回去了，因此其等認定本案沒有爭議，所
    以其亦不知影帶現今是否仍保存在案。就上述「警察機關取締違規砂石車注意事
    項」第七項第六點規定內容觀之，其明文：「˙˙˙˙同時為避免舉發及裁罰爭
    議，應於違規通知單上加註拖車號牌、丈量之內框長寬高，或就違規事實必要時
    拍照存證」，則所謂拍照存證，並非稽查舉發所必須具備之要示行為。警方於認
    定案件無舉發或裁罰之爭議時，亦有權裁量認定無拍照存證之必要，而不予拍照
    存證。是以，尚難以警方無法提出拍照之結果，即認警方稽查舉發有違規定。另
    外，上開規定所述之「加註丈量之內框長寬高」一節，當指具「車廂變更」之違
    規情事，始有此規範之適用。本件僅涉及載運是否超出欄板，警方未丈量貨斗內
    框並予以註記，亦與上開規定無違，應予敘明。
(四)、移送機關於本案裁罰前，已依據上述規定，函請嘉義縣警察局朴子分局即舉發單
    位查明違規當時受舉發違規車輛是否有「車廂變更」或「載運超出欄板」之情事
    ，若違規屬實，請補予註記。嘉義縣警察局朴子分局即回覆移送機關：「查蘇振
    華君於九十三年四月七日十三時二十分許，駕駛８Ｊ－８８５號營業曳引車，於
    本轄嘉五四與嘉五八線路口行駛，經警攔檢」「蘇君出示證件後，即表明因載運
    回填廢土（含土塊、土方等雜物）故無出貨單，我有超載不用丈量等語，經警檢
    視其子車（ＫＫ－７７號）雖有砂石專用標示牌，惟載運廢土明顯尖凸超出欄板
    ，故會同司機過磅總重四六˙三六公噸，爰依道路交通管理處罰條例相關條文予
    以舉發。」此有移送機關九十三年四月二十八日、九十三年雲監稽違字第甲二六
    一三號函文、嘉義縣警察局朴子分局九十三年五月十四日、嘉朴警六字第０９２
    ００２６０８５號函文在卷可明。本件舉發違規機關雖未依據規定在舉發違規通
    知單上註記「載運砂石超出欄板」，惟該項舉發行為之瑕疵，乃書面之漏未記載
    ，既然載運砂石超出欄板之事實，已甚為明顯，且駕駛人當時亦已同意過磅，警
    方不認有爭執之情事存在，復參諸本件違規超重之程度相當之大等情事，難認該
    漏未記載書面之舉發違規行為，具有明顯重大之瑕疵，當無上述行政程序法第一
    百十一條第七款規定之適用，而得認定該舉發行為無效。反之，嘉義縣警察局朴
    子分局之上述函文，已將「載運砂（土）石超出欄板」之「必要記明之理由」，
    於舉發違規後，移送機關裁決前，發函移送機關予以說明，移送機關亦於裁決前
    ，將嘉義縣警察局朴子分局之函文影本函送予異議人（此有移送機關九十三年五
    月三十一日九三雲監稽違字第甲３２５７號函文在卷可憑），自應認舉發違規機
    關，「已於事後記明」違規理由，合於行政程序法第一百十四條第一項第二款之
    規定。舉罰違規行為，業經補正，而合法有效。從而，移送機關根據該合法有效
    、且與事實相符之舉發行為，依法對異議人為裁罰之處分，於法相合，並無不當
    。
三、綜上，本件聲明異議為無理由，應予駁回。
四、據上論結，應依道路交通管理處罰條例第八十七條第二項，道路交通案件處理辦
    法第十九條，裁定如主文。
中      華      民      國    九十三    年      九      月     三十     日
                                         臺灣雲林地方法院刑事第一庭
                                             法  官  侯廷昌
右正本證明與原本無異。
如不服本裁定，應於裁定送達後五日內向本院提出抗告狀。
                                             書記官  馮善詮
中      華      民      國    九十三    年      九      月     三十     日
